【裁判字號】    95,上易,1999
【裁判日期】    951121
【裁判案由】    賭博
【裁判全文】
臺灣高等法院刑事判決                95年度上易字第1999號
上  訴  人  臺灣臺北地方法院檢察署檢察官
上  訴  人
即  被  告  丁○○
選任辯護人  周仕傑律師
被      告  乙○○
            丙○○
            甲○○
上列上訴人因被告等賭博案件，不服臺灣臺北地方法院95年度易
字第1531號，中華民國95年8月28日第一審判決（聲請簡易判決
處刑案號：臺灣臺北地方法院檢察署95年度偵字第8241號，經原
審法院認為不宜以簡易判決處刑，改依通常審判程序），提起上
訴，本院判決如下：
    主  文
上訴駁回。
    事實及理由
一、本案經本院審理結果，認第一審以被告丁○○、乙○○、甲○○共同連續意圖營利，聚眾賭博，丁○○處有期徒刑1年2
    月，緩刑2年，並向中央銀行國庫局臺灣台北地方法院檢察
    署301專戶支付新台幣80萬元，乙○○處有期徒刑4月，緩刑
    2年，如易科罰金，以銀元300元即新台幣900元折算1日，甲○○處有期徒刑5月，如易科罰金，以銀元300元即新台幣90
    0元算1日；被告丙○○連續幫助意圖營利，聚眾賭博，處有
    期徒刑3月，如易科罰金，以銀元300元及新台幣900元折算1
    日。並就原審判決附表一所示之扣案之物，均為被告丁○○
    所有供賭博罪所用之物，業據其供承在卷，依刑法第38條第
    1項第2款規定，宣告沒收。認事用法及量刑均無不當，應予
    維持，並引用第一審判決書記載之事實、證據及理由（如附
    件）。
二、公訴人上訴意旨略以：原判決附表二所示之支票原判決諭知
    沒收之宣告，且原判決既然被告丙○○為連續之幫助犯，然
    未依刑法第71條之刑為先加後減之為由，指摘原判決不當；
    被告丁○○上訴以原判決量處罰金刑部分太重無力支付為由
    ，指摘原判決不當云云。
三、惟查：被告丁○○等確有如附件所載共同連續意圖營利，聚
    眾賭博乙節，已據原審及本院調查綦詳，事證明確。而關於
    刑之量定，係實體法上賦予法院得為自由裁量之事項，倘其
    未有逾越法律所規定之範圍，或濫用其權限，即不得任意指
    摘為違法。是原審既已審酌全案卷證依職權所為被告等刑之
    量定，並無違法或顯然失重之情形，況被告丁○○聚眾賭博
    ，所經營時間非短暫，抽頭金及顧客數量亦非少數，破壞社
    會風氣，且為經營者，而參與賭博之人常有傾家盪產之虞，
    嚴重危害社會，為維護社會秩序及善良風俗，不應輕縱被告
    之犯行，自有從重量刑之必要，而原判決判處被告丁○○有
    期徒刑1年2月，並諭知緩刑2年，且需支付80萬元予國庫，
    在予嚇阻並矯正社會風氣，被告以無力支付為由，指摘原判
    決不當，為無理由。另公訴人所指之被告丙○○之刑度未依
    刑法第71條規定先加後減乙節，然查原判決就被告丙○○連
    續幫助意圖營利聚眾賭博罪，判處有期徒刑3月，雖原判決
    未依刑法第71條規定敘明，惟並未逾越或少於原所應科之刑
    度，仍於應科之法定刑之範圍內，雖原判決理由內漏未予敘
    明「先加重後減輕」等語，但對判決無影響；又關於原判決
    附表二之支票部分，該支票簿既非應沒收之物，是否沒收，
    法院有裁量權，原審於理由內已敘明不予沒收之理由，而不
    予諭知沒收，乃其裁量權之行使，亦無違誤。末查，被告等
    於犯罪時之刑法第41條第1項前段規定：「犯最重本刑為5年
    以下有期徒刑以下之刑之罪，而受6個月以下有期徒刑或拘
    役之宣告，因身體、教育、職業、家庭之關係或其他正當事
    由，執行顯有困難者，得以1元以上3元以下折算1日，易科
    罰金」，又被告等行為時之易科罰金折算標準，修正前罰金
    罰鍰提高標準條例第2條前段（現已刪除）規定，就其原定
    數額提高為100倍折算1日，則被告等行為時之易科罰金折算
    標準，應以銀元300元折算1日，經折算為新臺幣後，應以新
    臺幣900元折算為1日。惟95年7月1日修正公布施行之刑法第
    41條第1項前段則規定：「犯最重本刑為5年以下有期徒刑以
    下之刑之罪，而受6個月以下有期徒刑或拘役之宣告者，得
    以新臺幣1千元、2千元或3千元折算1日，易科罰金」，比較
    修正前後之易科罰金折算標準，以95年7月1日修正公布施行
    前之規定，較有利於被告，則應依修正後刑法第2條第1項前
    段，適用修正前刑法第41條第1項前段規定，定其折算標準
    。
    又修正後之規定係以適用行為時法為原則，因此原判決雖未
    及適用，然上訴本院後，依修正後刑法法第2條第1項規定，
    仍應適用行為時法，則原判決適用行為時法即無不當，自不
    構成撤銷之事由，併此敘明。被告丁○○上訴之請求，及公
    訴人上訴之指摘等均無理由，均應予以駁回。
四、被告丙○○經合法傳喚，無正當理由不到庭，爰不待其陳述
    逕行判決。
據上論結，應依刑事訴訟法第373條、第368條、第371條，判決
如主文。
本案經檢察官曾忠己到庭執行職務。
中    華    民    國    95    年    11    月    21    日
                  刑事第20庭    審判長法  官  尤豐彥
                                      法  官  魏新國
                                      法  官  張明松
以上正本證明與原本無異。
不得上訴。
                                      書記官  柯月英
中    華    民    國    95    年    11    月    21    日
附錄：本案論罪科刑法條全文
94年2月2日修正公布前中華民國刑法第268條
意圖營利，供給賭博場所或聚眾賭博者，處3年以下有期徒刑，
得併科3千元以下罰金。


司法院資訊處製作；財團法人民間司法改革基金會備份。
